【裁判字號】    97,交聲,911
【裁判日期】    970930
【裁判案由】    違反道路交通管理處罰條例聲明異議
【裁判全文】
臺灣士林地方法院交通事件裁定         97年度交聲字第911號
原處分機關  臺北市交通事件裁決所
異  議  人
即受處分人  甲○○
上列異議人即受處分人因違反道路交通管理處罰條例案件，對於
臺北市交通事件裁決所民國97年8 月8 日北市裁罰字第裁22-1AD
26 4809 號裁決聲明異議（原舉發案號：台北市停車管理工程處
舉發違反道路交通管理事件通知單北市交停字第1AD264809 號）
，本院裁定如下：
    主  文
異議駁回。
    理  由
一、按道路交通安全規則第112 條第1 項第4 款規定：汽車停車
    時，在設有禁止停車標誌、標線之處所不得停車。又按，汽
    車駕駛人停車時，在設有禁止停車標誌、標線之處所停車者
    ，處新臺幣（下同）600元以上1,200元以下罰鍰，道路交通
    管理處罰條例第56條第1項第4款定有明文。又禁止停車標誌
    ，係用以告示不得停放車輛，設於禁停路段。已設有禁止停
    車標線者，得免設之。本標誌僅用標準型一種，並需加設附
    牌。附牌為白底黑字及黑色細邊，上半部說明禁停時間，下
    半部說明禁停範圍或以箭頭指示禁停路段。設於起點者，箭
    頭向左；設於終點者，箭頭向右；禁停路段過長者，中間得
    增設一面，箭頭為雙向，道路交通標誌標線號誌設置規則第
    78條第1 項前段、第2 項亦有明文。
二、原處分意旨略以：異議人即受處分人甲○○於民國97年06月
    27日09時34分許，將其所有車牌號碼A3D-721號重型機車，
    停放在台北市○○街69號（人行道上）（設有禁止停車標誌
    之處所停車），經台北市停車管理工程處舉發「在設有禁止
    停車標線之處所停車」違規，爰依道路交通管理處罰條例第
    56 條 第1 項第4 款，處罰鍰600 元。
三、異議意旨略以：其固於97年06月27日09時34分許，將其所有
    車牌號碼A3D-721 號重型機車，停放在台北市○○街69號人
    行道上，惟原處分有(1)違反不當聯結禁止原則：行政機關行
    止公權力及從事行政活動，不得將不具事理上關聯的事項與
    其所採取的措施或決定相互結合，尤其是行政機關對人民課
    以一定的義務或負擔，或造成人民其他的不利益時，其採取
    的手段與所欲追求的目的之間，必須存有合理的聯結關係。
    而在判斷是否具有事實上關聯時，常須考量法律對係爭措施
    所設定的要件或規範旨趣，若行政機關所聯結的事項與係爭
    法規意旨相同或類似者，即屬具有合理的關聯，本案依臺北
    市停車管理工程處回覆略以：... 道路交通管理處罰條例第
    3 條第1 項第8 款規定，車輛：指在道路上以原動機行駛之
    汽車（包括機車腳踏車）或以人力、獸力行駛之車輛。故而
    道路交通管理處罰條例第3 條第1 項第8 款規定立法意旨，
    應是強調原動機包括汽車及機器腳踏車，而非斷章取義汽車
    （包括機器腳踏車），換言之，停車管理工程處援引道路交
    通管理（處罰條例第3 條第1 項第8 款規定合理化解釋汽車
    等同於機車之不當聯結個人不能認同。(2)違反平等原則：依
    該停車管理工程處又覆稱略以：... 因車輛為隨機流動，恐
    無法對所有車輛均開單，惟本處已責飭交助人員加強巡查執
    法... ，公務人員係依法行政，對於所屬責飭顯係執法有問
    題。(3)違反法律明確性原則及法律保留原則：法律明確性非
    僅指法律文義具體詳盡之體例而言，立法者於立法定制時，
    仍得衡酌法律所規範生活事實和複雜性及適用於個案之妥當
    性，從立法上適用運用不確定法律概念或概括條款而為相應
    之規定。有關受規範者之行為準則及處罰之立法使用抽象概
    念者，茍其意義非難以理解，且為受規範者所得遇見，並可
    經由司法審查加以確認，即不得謂與前揭原則相違（釋字第
    432 號）。本案停車管理工程處回覆第二點略以：... 有關
    現場標誌係拖吊違規汽車一節，查該標示拖吊汽車圖案及電
    話號碼係屬拖吊語音查詢專線，服務經依法拖吊之車主查詢
    使用，未有汽、機車之分別。此項說明不僅有違法律明確性
    原則，更是違背法律保留原則，按涉及人民基本權利限制之
    事項，應由法律定之，為憲法第23條所明定。法律雖得授權
    行政機關以命令為補充之規定，為授權之目的、範圍及內容
    必須具體明確，方符合法律保留原則之意旨云云。
四、惟查：
  (一)異議人甲○○所有之車A3D －721 號普通重型機車，於97年
    6 月27日09時34分許，在臺北市○○街69號旁，因有「在設
    有禁止停車標誌之處所停車」之違規行為，為臺北市停車管
    理工程處掣單逕行舉發等情，此有臺北市政府交通局北市交
    停字第1AD264809 號舉發違反道路交通管理事件通知單及採
    證照片1 幀在卷可稽。且本件異議人對於其所有之上開機車
    於上述時、地，將其機車停放在人行道上亦不爭執。而按禁
    止停車標誌，用以告示不得停放車輛，設於禁停路段。本件
    違規路段即臺北市○○街69號道路旁有設置禁止停車標誌，
    且下方有加設附牌以雙向箭頭指示禁停路段，此有臺北市政
    府交通局97年9 月10日北市交停字第1AD264809 號函附禁止
    停車標誌設置位置照片1 紙存卷可憑，足見異議人確係在禁
    止停車標誌之處所停車，係屬違規行為，至為明確。
  (二)至其所辯：其他駕駛人同有違規情形，卻未遭取締而有違平
    等原則云云。惟遵守法規為每一國民之責任，自亦不得以他
    人違規行為尚未被取締，即執以為自己亦可以不遵守規定之
    適法理由，亦即人民不得主張「不法之平等」。從而縱認其
    所辯上開路段同時有多輛機車亦如此違規一節屬實，然異議
    人究不能執他人違規事實而主張其自身亦有違規之權利，故
    異議人前揭所辯，尚難解免其依法應負之罰責。
  (三)至於禁止停車之警告標誌為何只繪汽車圖案，以及汽車是否
    即等同於機車？則道路交通標誌標線號誌設置規則第78條規
    定，禁止停車標誌「禁25」，用以告示不得停放車輛，但臨
    時停車不受限制，設於禁止路段，已如前述。故凡設有該類
    標誌之路段，係禁止任何車種車輛停放，臺北市○○○○道
    及騎樓禁止停車路段之相關牌面均依該規則設置；至騎樓禁
    上停車標「僅繪汽車圖樣」係用於告示駕駛人該路段常有執
    行拖吊取締，並以圖樣表示拖吊查詢電話，該汽車圖樣作為
    所有車輛之代表。況依道路交通安全規則第2 條第1 項第1
    款所稱之汽車，指在道路上不依軌道或電力架線而以原動機
    行駛之車輛（包括機器腳踏車），是以該條規定汽車即包括
    機器腳踏車（即機車），則所有關於禁止之規定，即無待另
    行就機車為列示之規定，觀諸道路交通管理處罰條例第56條
    亦規定，汽車駕駛人有下列情形（諸如在禁止臨時停車處所
    停車、在彎道、陡坡、狹路、槽化線…等停車）自明，亦未
    就機器腳踏車（即機車）列入，則是否機車即可任意停車，
    而不受該條之限制？當屬否定見解。從而異議人就此部分之
    抗辯，即非有理。
五、據上論斷，應依道路交通案件處理辦法第19條，裁定如主文
    。
中    華    民    國    97    年    9     月    30    日
                  交通法庭法  官   蔡明宏
以上正本證明與原本無異。
如不服本裁定，應於送達後5日內，向本院提出抗告狀。
                          書記官   陳淑琪
中    華    民    國    97    年    9     月    30    日


司法院資訊處製作；財團法人民間司法改革基金會備份。
